臺灣花蓮地方法院刑事判決　　　　　　　100年度訴字第201號
公　訴　人　臺灣花蓮地方法院檢察署檢察官
被　　　告　黃上城
指定辯護人　蔡文欽律師
上列被告因違反槍砲彈藥刀械管制條例案件，經檢察官提起公訴
（99年度偵字第4347號），本院判決如下：
    主  文
黃上城非法持有空氣槍，處有期徒刑壹年捌月，併科罰金新臺幣
伍萬元，罰金如易服勞役，以新臺幣壹仟元折算壹日。緩刑貳年
，並應於判決確定後六月內，向花蓮縣政府收入總存款戶（即花
蓮縣政府公庫）支付新臺幣拾萬元。扣案空氣槍壹枝（槍枝管制
編號：0000000000號）、高壓鋼瓶壹瓶均沒收。
    事  實
一、黃上城明知具有殺傷力之瓦斯空氣槍，屬槍砲彈藥刀械管制
    條例所管制之槍砲，非經許可，不得持有，竟於98年11月間
    某日，在花蓮縣花蓮市○○○街 4號其住處內，收受由朱美
    精所交付具有殺傷力之空氣槍（槍枝管制編號：0000000000
    號） 1枝，而未經許可持有上開槍枝，之後並將上開槍枝放
    置在黑色袋子內寄放在不知情之隔壁鄰居賴淑琴位於花蓮縣
    花蓮市○○○街6號之住處。嗣於99年8月26日下午6時5分許
    ，警方持本院核發之搜索票前往上開黃上城住處執行搜索，
    經賴淑琴告知及同意而在賴淑琴前開住處扣得黃上城寄放之
    空氣槍1枝、高壓鋼瓶1瓶、金屬彈丸1瓶等物。
二、案經花蓮縣警察局移送臺灣花蓮地方法院檢察署檢察官偵查
    起訴。
    理  由
一、按被告以外之人於審判外之言詞或書面陳述，除法律有規定
    者外，不得作為證據。又被告以外之人於偵查中向檢察官所
    為之陳述，除顯有不可信之情況者外，得為證據；被告以外
    之人於審判外之陳述，經當事人於審判程序同意作為證據，
    法院審酌該言詞陳述或書面陳述作成時之情況，認為適當者
    ，亦得為證據。當事人、代理人或辯護人於法院調查證據時
    ，知有第159條第1項不得為證據之情形，而未於言詞辯論終
    結前聲明異議者，視為有前項之同意，刑事訴訟法第159 條
    第1項、第159條之1第2項及第159條之5分別定有明文。查證
    人賴淑琴、朱美精於警詢時之陳述，雖不合刑事訴訟法第15
    9條第1項得為證據之要件，惟公訴人、被告黃上城對於上開
    審判外之言詞陳述，均業於本院審理時表示無意見，且迄於
    本案言詞辯論終結前亦未聲明異議，而本院審酌其等言詞陳
    述作成之情況，核無違法取證及證明力明顯過低之瑕疵，亦
    認為以之作為證據為適當；又證人朱美精於偵查中之陳述，
    亦無顯不可信之情形，故依上開規定，證人賴淑琴於警詢及
    證人朱美精於警詢、偵查中之陳述，均具有證據能力。
二、內政部警政署刑事警察局99年10月12日刑鑑字第0990125809
    號槍彈鑑定書係鑑定被告持有之空氣槍是否具有殺傷力，依
    其所見所為之證明文書，核其本質乃為被告以外之人於審判
    外之書面陳述，依刑事訴訟法第159條第1項之規定，不具證
    據能力（前述證據性質上雖為公務員職務上所製作之證明文
    書，但既為針對本件被告持有槍枝之個案作成，即與刑事訴
    訟法第159條之4第 1款所示，經常處於可受公開檢查之狀態
    ，設有錯誤，甚易發現而予及時糾正之例行性紀錄文書有間
    ，非刑事訴訟法第159條之4第 1款所謂得成為傳聞例外之公
    文書，而不能依此規定取得證據能力）。惟因檢察官、辯護
    人及被告於本院行準備程序及審理時對該鑑定書作為證據使
    用均表示無意見，且該鑑定書與檢察官主張之事實有關聯性
    ，而刑事警察局作成前開鑑定書時亦無任何不適當之情況，
    依刑事訴訟法第159條之5第2項規定，有證據能力。
三、上開犯罪事實，業據被告迭於警詢、偵查中及本院審理時坦
    承不諱，並有上開空氣槍1枝（槍枝管制編號 0000000000號
    ）、高壓鋼瓶及金屬彈珠各 1瓶扣案可資佐證。又上開扣案
    之空氣槍 1枝，經送請內政部警政署刑事警察局以檢視法、
    性能檢驗法、動能測試法鑑定結果，認送鑑空氣槍 1枝（槍
    枝管制編號0000000000號），係氣體動力式槍枝，以外接高
    壓鋼瓶內氣體為發射動力，經以金屬彈丸測試 3次，其中彈
    丸（直徑 8.0mm、重量2.1g）最大發射速度為158公尺/秒，
    計算其動能為 26焦耳，換算其單位面積動能為51焦耳/平方
    公分，有該局99年10月12日刑鑑字第0990125809號槍彈鑑定
    書 1份在卷可稽；另有關殺傷力定義，依據司法院秘書長81
    年6月11日秘臺廳（二）字第06985號函釋示，殺傷力的標準
    為在最具威力的適當距離，以彈丸可穿入人體皮肉層之動能
    為基準，而殺傷力之相關數據：（一）依日本科學警察之研
    究結果，彈丸單位面積動能達20焦耳／平方公分，則足以穿
    入人體皮肉層。（二）刑事警察局對活豬作射擊測試結果，
    彈丸單位面積動能達24焦耳／平方公分，則足以穿入豬隻皮
    肉層，亦有刑事警察局提供殺傷力之相關數據附於上開槍彈
    鑑定書內可供參酌，而扣案之空氣長槍，經該鑑定機關分別
    試射3次，單位面積動能均超過24焦耳/平方公分，顯足以穿
    入人體皮肉層，應認具殺傷力無訛。準此，則被告自白與事
    實相符，堪予採信，本件事證明確，被告犯行洵堪認定，應
    依法論科。
四、按行為後法律有變更者，適用行為時之法律。但行為後之法
    律有利於行為人者，適用最有利於行為人之法律，刑法第 2
    條第 1項定有明文。查被告行為後，槍砲彈藥刀械管制條例
    業經總統於100年1月5日以華總一義字第09900358611號令修
    正公布，並自同年1月8日生效施行，修正後之槍砲彈藥刀械
    管制條例第8條增訂第 6項規定「犯第1項、第2項或第4項有
    關空氣槍之罪，其情節輕微者，得減輕其刑」。是比較新舊
    法結果，修正後之規定有利於被告，依刑法第2條第1項但書
    之規定，應適用修正後之槍砲彈藥刀械管制條例第 8條之規
    定較有利於被告。
五、核被告所為，係犯槍砲彈藥刀械管制條例第8條第4項之未經
    許可持有可發射金屬具有殺傷力之空氣槍罪。被告自98年11
    月間某日起至 99年8月26日查獲為止，持有上開空氣槍之行
    為，為繼續犯，應論以單一之持有行為。又被告雖未經許可
    而持有上開空氣槍，行為可議，惟依卷內事證並查無被告持
    槍供自己或他人犯罪所用之其他犯行，危害社會治安之程度
    尚非重大，且其係思慮不周而持有上開槍枝，犯後均坦承犯
    行，其犯罪情節尚屬輕微，爰依修正後槍砲彈藥刀械管制條
    例第8條第6項規定，減輕其刑。辯護人雖以：被告持有空氣
    槍，非供犯罪所用，有情輕法重之虞，請求依刑法第59條酌
    減其刑等語。惟按刑法第57條所列各款，為量刑時應行注意
    之事項，並非同法第59條酌減其刑之根據，刑法第59條之酌
    量減輕其刑，必須犯罪另有特殊之原因與環境等等，在客觀
    上足以引起一般同情，認為即予宣告法定最低刑期尤嫌過重
    者，始有其適用。如別有法定減輕之事由，應先依法定減輕
    事由減輕其刑後，猶嫌過重時，始得為之；若有 2種以上法
    定減輕事由，仍應先依法定減輕事由遞減其刑後，猶嫌過重
    時，始得再依刑法第59條規定酌減其刑（最高法院45年度臺
    上字第1165號判例及88年度臺上字第1862號判決意旨參照）
    。辯護人雖以上開事由請求酌減，然被告犯罪當時並無特殊
    之原因與環境，在客觀上足以引起一般同情，而有顯可憫恕
    之情狀，況單純犯罪情節輕微、犯罪之動機、目的、犯罪行
    為人違反義務之程度、犯罪所生之損害、犯罪後之態度等情
    狀，僅可為法定刑內從輕科刑之標準，非可執為酌減其刑之
    理由。再者本院審酌被告上開犯行，符合槍砲彈藥刀械管制
    條例第8條第6項減輕其刑之規定，已如前述，則經減輕其刑
    後，就其持有空氣槍之犯行，其法定最低刑度已由原來之 3
    年以上有期徒刑，應併科罰金，減為1年6月以上有期徒刑，
    應併科罰金。而量處1年6月以上有期徒刑，應併科罰金之刑
    度，並無過重之情形。是辯護人請求再依刑法第59條酌減其
    刑云云，於法尚非有據，自不可採。爰審酌被告前有傷害之
    前科紀錄（不構成累犯），有臺灣高等法院被告前案紀錄表
    1 份在卷可稽，其持有具殺傷力之空氣槍，對社會治安已存
    有潛在之危險性，不僅威脅社會秩序，且如親自或交由他人
    持槍射擊，恐對他人之生命、身體安全造成立即之危害，復
    參酌被告因一時失慮而持有槍枝，坦承犯行，犯後態度良好
    等一切情狀，量處如主文所示之刑，並就罰金部分諭知易服
    勞役之折算標準，以示懲儆。再被告未曾因故意犯罪受有期
    徒刑以上刑之宣告，有臺灣高等法院被告前案紀錄表 1份在
    卷可稽，其因一時失慮致罹刑典，犯罪後已認罪並深具悔意
    ，本院認其經此偵、審程序及罪刑宣告之教訓後，當知警惕
    而無再犯之虞，且被告以打零工為生，復為家中經濟支柱，
    家有父母及就讀小學之子女 2名賴其扶養，有戶籍謄本及里
    長證明書各 1份在卷足參，本院認其所受刑之宣告以暫不執
    行為適當，爰併諭知緩刑2年，以勵自新，並依同法第7條第
    2項第4款之規定，諭知被告應向花蓮縣政府公庫支付新臺幣
    100,000元，以示懲儆。扣案具有殺傷力之空氣槍1枝（槍枝
    管制編號0000000000號），係屬於違禁物，應依刑法第38條
    第1項第 1款之規定宣告沒收。扣案之高壓鋼瓶1瓶得裝置在
    扣案之上開槍枝使用，又扣案之上開槍枝係氣體動力式槍枝
    ，以高壓氣體鋼瓶內氣體為發射動力，從而扣案之高壓鋼瓶
    1 瓶係空氣槍本身零件之一部或從物，應與扣案之上開槍枝
    併依違禁物之規定諭知沒收（最高法院99年度臺上字第7250
    號判決意旨參照）。另扣案之金屬彈丸 1瓶，本身並無殺傷
    力，非違禁物，且對於扣案空氣槍之殺傷力存否亦無關聯，
    爰不併予宣告沒收。
據上論斷，應依刑事訴訟法第299條第1項前段，槍砲彈藥刀械管
制條例第8條第4項、第6項，刑法第2條第 1項但書、第11條前段
、第42條第3項、第74條第1項第1款、第2項第4款、第38條第1項
第1款，判決如主文。
本案經檢察官林英正到庭執行職務。
中    華    民    國   100    年    9     月    29    日
                  刑事第三庭  審判長法官  李世華
                                    法官  吳育汝
                                    法官  湯國杰
以上正本證明與原本無異。
如不服本判決應於收受送達後10日內向本院提出上訴書狀，並應
敘述具體理由。其未敘述上訴理由者，應於上訴期間屆滿後20日
內向本院補提理由書(均須按他造當事人之人數附繕本)「切勿逕
送上級法院」。告訴人或被害人如對於本判決不服者，應具備理
由請求檢察官上訴，其上訴期間之計算係以檢察官收受判決正本
之日期為準。
中    華    民    國   100    年    9     月    29    日
                                    書記官
附錄本判決論罪之法律條文：
槍砲彈藥刀械管制條例第8條：
未經許可，製造、販賣或運輸鋼筆槍、瓦斯槍、麻醉槍、獵槍、
空氣槍或第  4 條第 1 項第 1 款所定其他可發射金屬或子彈具
有殺傷力之各式槍砲者，處無期徒刑或  5 年以上有期徒刑，併
科新臺幣 1 千萬元以下罰金。
未經許可，轉讓、出租或出借前項所列槍枝者，處  5 年以上有
期徒刑，併科新臺幣 1 千萬元以下罰金。
意圖供自己或他人犯罪之用，而犯前二項之罪者，處無期徒刑或
7 年以上有期徒刑，併科新臺幣 1 千萬元以下罰金。
未經許可，持有、寄藏或意圖販賣而陳列第 1 項所列槍枝者，
處 3 年以上 10 年以下有期徒刑，併科新臺幣 7 百萬元以下罰
金。
第 1 項至第 3 項之未遂犯罰之。
犯第 1 項、第 2 項或第  4 項有關空氣槍之罪，其情節輕微者
，得減輕其刑。